【裁判字號】    95,台上,605
【裁判日期】    950331
【裁判案由】    確認股東會決議不存在
【裁判全文】
最高法院民事裁定              九十五年度台上字第六○五號
    上  訴  人  甲○○
                        巷27.
    訴訟代理人  侯傑中律師
    被 上訴 人  東山育樂事業股份有限公司
                        坑39.
    法定代理人  乙○○
                        號3樓.
上列當事人間請求確認股東會決議不存在事件，上訴人對於中華
民國九十三年十月二十九日台灣高等法院台南分院第二審判決（
九十二年度上字第六一號），提起上訴，本院裁定如下：
    主  文
上訴駁回。
第三審訴訟費用由上訴人負擔。
    理  由
按上訴第三審法院，非以原判決違背法令為理由，不得為之。又
提起上訴，上訴狀內應記載上訴理由，表明原判決所違背之法令
及其具體內容，暨依訴訟資料合於該違背法令之具體事實。其依
民事訴訟法第四百六十九條之一規定提起上訴者，並應具體敘述
為從事法之續造、確保裁判之一致性或其他所涉及之法律見解具
有原則上重要性之理由。同法第四百六十七條、第四百七十條第
二項定有明文。而依同法第四百六十八條規定，判決不適用法規
或適用不當者，為違背法令；依同法第四百六十九條規定，判決
有該條所列各款情形之一者，為當然違背法令。是當事人提起上
訴，如以民事訴訟法第四百六十九條所列各款情形為理由時，其
上訴狀或理由書應表明該判決有合於各該條款規定情形之具體內
容，及係依何訴訟資料合於該違背法令之具體事實。如依民事訴
訟法第四百六十八條、第四百六十九條之一規定，以原判決有不
適用法規或適用法規不當為理由時，其上訴狀或理由書應表明該
判決所違背之法令條項，或有關判例、解釋字號，或成文法以外
之習慣或法理等及其具體內容，暨係依何訴訟資料合於該違背法
令之具體事實，並應具體敘述為從事法之續造、確保裁判之一致
性或其他所涉及之法律見解具有原則上重要性之理由。上訴狀或
理由書如未依上述方式表明，或其所表明者顯與上開法條規定不
合時，即難認為已合法表明上訴理由，其上訴自非合法。本件上
訴人對於原判決提起上訴，雖以該判決違背法令為由，惟核其上
訴理由狀所載內容，係就原審取捨證據及認定事實之職權行使所
論斷：被上訴人於民國八十五年九月四日由經濟部命令解散，於
九十一年五月十九日召開九十一年度臨時股東大會（下稱系爭股
東會），其召集名義人係被上訴人公司董事會。股份有限公司於
解散命令生效後雖應即進行清算程序，原有董事會及董事職權因
此停止，改由清算人行之，惟被上訴人公司在經主管機關命令解
散後，並未另外選任清算人，依公司法第三百二十二條第一項規
定，被上訴人公司在經命令解散後，未依法選任清算人之前應由
董事擔任清算人。依公司登記事項卡及股東名簿所載，被上訴人
公司之股東計有乙○○（六十萬股）、顏琇昭（四十萬股）、莊
瀛和（三十五萬股）、甲○○（三十五萬股）、張淑玉（五萬股
）、何元智（二十萬股）、曾美雲（五萬股）等七人，共計二百
萬股，乙○○為董事長，曾美雲為監察人，其餘五人為董事。故
在未依法選任清算人之前，其董事長乙○○及董事顏琇昭、莊瀛
和、甲○○、張淑玉、何元智等人，即為當然清算人。被上訴人
公司董事除上訴人以外均同意召開系爭股東會，該股東會自非由
無召集權人所召集。至被上訴人是否未經過半數清算人之同意甚
或未曾召開清算人會議決議即召開系爭股東會應屬召集程序是否
合法之問題，與無召集權人擅自召集股東會之情形並不相同。上
訴人據以主張系爭股東會所為之決議當然無效，自屬無據。系爭
股東會依出席及代理出席所載，共計有股東名冊上所載之乙○○
、顏琇昭、莊瀛和、張淑玉、何元智等五人，共計一百六十萬股
，被上訴人公司共發行股份二百萬股，出席者之股數依股東名簿
所載計算已達發行股份百分之八十，即已逾法定出席股份數二分
之一，上訴人主張系爭股東會出席股東未超逾二分之一，無決議
能力云云，顯屬無據。至系爭股東會於作成讓與全部營業及財產
之特別決議時，是否未依公司法第一百八十五條第一項規定，有
代表已發行股份總數三分之二以上股東出席，以出席股東表決權
過半數之同意行之，乃屬股東會之決議方法是否違法，及股東得
否訴請法院撤銷該決議之問題，非屬決議內容違法而無效之範圍
。上訴人請求確認系爭股東會決議不存在，洵屬無據等情，指摘
其為不當，並就原審已論斷者，泛言未論斷或違背法令，而非表
明該判決所違背之法令及其具體內容，暨依訴訟資料合於該違背
法令之具體事實，並具體敘述為從事法之續造、確保裁判之一致
性或其他所涉及之法律見解具有原則上重要性之理由，難認其已
合法表明上訴理由。依首揭說明，應認其上訴為不合法。又本院
並無四十七年台上字第四二八號判例，上訴人主張原判決有違背
本院四十七年台上字第四二八號判例之違背法令情形，尚有誤會
，併此敘明。
據上論結，本件上訴為不合法。依民事訴訟法第四百八十一條、
第四百四十四條第一項、第九十五條、第七十八條，裁定如主文
。
中    華    民    國  九十五  年    三    月  三十一  日
                      最高法院民事第三庭
                          審判長法官  吳  正  一
                                法官  劉  福  聲
                                法官  黃  義  豐
                                法官  簡  清  忠
                                法官  陳  碧  玉
      本件正本證明與原本無異
                                      書  記  官
中    華    民    國  九十五  年    四    月   十二   日
                                                      v


司法院資訊處製作；財團法人民間司法改革基金會備份。
